臺灣高等法院刑事判決　　　　　　 95年度重上更(六)字第9號
上　訴　人　臺灣新竹地方法院檢察署檢察官
上　訴　人
即　被　告　丁○○
　　　　　　丙○○
共　　　同
選任辯護人　陳俊傑律師
上列上訴人因被告等背信等案件，不服台灣新竹地方法院八十二
年度訴字第八一三號，中華民國八十三年三月三十一日第一審判
決（起訴案號：台灣新竹地方法院檢察署八十二年度偵字第四九
三四號、八十二年度偵續二字第七號），提起上訴，判決後，經
最高法院第六次發回更審，本院判決如下：
    主  文
原判決關於丁○○、丙○○部分撤銷。
丁○○、丙○○共同連續為他人處理事務，意圖為自己或第三人
不法之利益，而為違背其任務之行為，致生損害於本人之財產，
各處有期徒刑陸月，均減為有期徒刑參月，再均減為有期徒刑壹
月又拾伍日，如易科罰金，以銀元參拾元即新台幣玖拾元折算壹
日。
    事  實
一、丁○○係台中縣大甲鎮○○路○段六十一號大上加油站股份
    有限公司（下稱大上公司）及台中縣大甲鎮○○路○段一之
    二號甲上加油站股份有限公司（下稱甲上公司）董事長，丙○○則係大上及甲上公司董事，並擔任總經理職務，均係為
    上開公司及全體股東處理事務之人，明知公司資金應妥善用
    於公司營運，擅自出借予其他個人，將會使公司可用資金減
    少，甚而轉向他人借貸，因而負擔額外之利息支出，影響公
    司營運。竟基於圖丙○○不法利益之犯意聯絡與行為分擔，
    且基於概括犯意，自七十八年四月間起至七十九年九月二日
    決議結束公司營業止，連續多次將甲上公司、大上公司之資
    金，以「內部往來」名義，無息貸予丙○○週轉使用；其中
    甲上公司自七十八年四月間起至七十九年八月三十一日止，
    貸予丙○○計新台幣（下同）四百七十六萬零六百元；大上
    公司自七十九年二月間起至七十九年八月三十一日止，大上
    公司貸與丙○○計四十萬七千元。而甲上公司則於七十九年
    一月三十一日起，向外借貸二千五百萬元資金週轉，迄七十
    九年九月份止，負擔利息支出一百五十二萬八千六百九十九
    元，大上公司亦自七十九年四月三十一日起，向外借貸一千
    三百五十萬元資金週轉，迄七十九年八月三十一日止，負擔
    利息支出五十九萬一千六百九十九元。丙○○受有資金週轉
    之利益，而致甲上公司、大上公司受有可用資金遭挪用，額
    外負擔遭挪用資金之利息支出損害。
二、案經甲上公司、大上公司股東乙○○訴由台灣新竹地方法院
    檢察署檢察官偵查起訴。
    理  由
壹、論罪科刑部分：
一、訊據上訴人即被告丁○○、丙○○否認有上述背信犯行，被
    告丁○○辯稱：「…利息已經結算掉了，公司有向丙○○借
    ，楊國壽也有借給公司，那段時間是有互相往來…」（九十
    六年十月十八日本院更(六)審審判筆錄第二十九頁）；被告丙○○辯稱：「…我不是挪用，我是暫借的，利息部分有與丁○○結算掉…」（九十六年十月十八日本院更(六)審審判筆錄
    第二十九頁）等語。經查：
  (一)被告丁○○係甲上公司、大上公司之董事長，負責公司營運
    ，被告丙○○為該二家公司之董事，擔任總經理職務，已據
    被告丁○○、丙○○供述在卷，並有大上公司、甲上公司變
    更登記事項卡（八十年度偵字第四○三七號卷第四頁至第七
    頁）在卷可稽。甲上公司自七十八年四月二十八日起至七十
    九年八月三十一日止，以「內部往來」名義，先後貸予被告
    丙○○計四百七十六萬零六百元；大上公司自七十九年二月
    二十八日起至七十九年八月三十一日止，以「內部往來」名
    義，先後貸予被告丙○○計四十萬七千元，亦據被告丁○○
    、丙○○、證人易淑真（甲上公司會計）、王麗霜（大上公
    司會計）供明在卷，並有大上公司累計損益表、資產負債表
    、損益表（本院八十六年度上更(二)字第五十三號卷第一一四
    頁、第一二一頁至第一二九頁）、甲上公司營業外費用明細
    、資產負債表、試算表（同前本院卷第一一六頁、第一三○
    頁至第一四五頁）附卷可憑。
  (二)而前揭甲上公司、大上公司貸予被告丙○○之款項，未收取
    任何利息一節，已據證人易淑真於八十六年六月十八日本院
    更(二)審審理及被告丁○○於九十二年一月二十七日本院更(四)
    審審理時證述：「…（有無約定利息？還錢時候？）均沒有
    。有無還，我（易淑真）不清楚，從我這經過，我均有紀錄
    …」（本院更(二)卷第八十九頁反面、第九十頁正面，易淑真
    ）、「…（借貸有無利息？）…那段期間沒有…」（本院重
    上更(四)字第五號卷第六十四頁，丁○○）等語明確。雖然被
    告丁○○、丙○○辯稱甲上公司、大上公司貸予丙○○之款
    項，利息有結算，係年利百分之十二云云，惟前揭借款應收
    取之利息並未登載在甲上公司、大上公司之會計簿冊一節，
    已據被告丁○○於九十年七月二十日本院更(三)審審理時供承
    在卷（本院八十九年度重更(三)字第一七九九號卷第一一四頁
    ），且依被告丁○○所述「…平時未結算利息，等到公司賣
    出去，即結帳時才結算…」（同前審判筆錄，本院更(三)卷第
    一一四頁）、「…數據從七月底的資產負債表…來的，差五
    十幾萬元，就以概算應收利息、應該扣的，抓出來是一一九
    ○…」（九十二年三月三日本院更(四)審訊問筆錄，本院更(四)
    卷第一一六頁）、「…（丙○○借款利息有無算入分配給股
    東的款項裡面？）丙○○七十九年十月領到款項跟我算。股
    東他們要賣股權，他們怎麼算我不知道…（當時股東分配一
    覽表有無算到利息？）併到一一九○裡面概算…」（九十二
    年三月十三日本院更(四)審訊問筆錄，本院更(四)卷第一二八頁
    ）等詞，足見於甲上公司、大上公司營運期間，被告丙○○
    向甲上公司、大上公司借貸之前揭款項未支付利息至明。按
    公司資金應妥善用於公司營運，擅自出借予他人，將會使公
    司可用資金減少，甚而轉向他人借貸，因而負擔額外之利息
    支出，影響公司營運，公司法第十五條規定公司資金不得貸
    與股東與其他個人自明，被告丁○○為甲上、大上公司之董
    事長，為公司負責人，被告丙○○為甲上、大上公司之董事
    ，並擔任總經理，均係為甲上、大上公司及全體股東處理事
    務之人，應忠實執行業務，維護公司及股東之全體權益，依
    內資料，大上公司於七十九年四月間向銀行借款一千三百五
    十萬元（本院上更(二)卷第一二四頁），至七十九年八月三十
    一日止，大上公司因此支出利息達五十九萬一千六百九十九
    元（本院更(四)審告訴人提出之甲上公司、大上公司資負債表
    、損益表、試算表冊第五十七頁，外放於證物袋），甲上公
    司於七十九年一月間向銀行借款二千五百萬元，至七十九年
    九月底止支付銀行利息達一百五十二萬八千六百九十九元（
    見前引更(二)卷第一一六頁、第一三七頁），則甲上公司、大
    上公司資金借予被告丙○○個人使用，已使甲上公司，大上
    公司可運用之資金減少，並在未收取分文利息下，卻要支付
    向銀行借款之利息，自已損害公司及股東之財產利益。
  (三)至於被告丙○○、丁○○雖另辯稱，被告丙○○曾於七十六
    年六月十九日貸款五百七十九萬三千四百元，借與甲上、大
    上二家公司清償對中國石油股份有限公司台灣營業總處台中
    營業處之貨款，資產負債表內流動資產登載之「內部往來－
    丙○○」，實係甲上、大上公司返還被告丙○○前揭借款等
    詞。然而，被告丙○○、丁○○雖提出台中市第三信用合作
    社七十六年六月十九日之取款憑條及轉貸方傳票（原審卷第
    五十五頁、第五十六頁），惟該筆款項係發生於七十八年六
    月，依據卷附之七十八年四月三十日至七十九年八月三十一
    日止甲上公司資產負債表、試算表（本院上更(二)卷第一三○
    頁至第一四三頁）及七十九年二月二十八日至七十九年八月
    三十一日止大上公司資產負債表（本院上更(二)卷第一二一頁
    至第一二七頁），有大上公司向甲上公司借貸及甲上公司向
    榮勝公司借貸之記錄，均無甲上公司、大上公司向被告丙○○個人借貸之相關紀錄，且既是扣抵借款債務，應係逐漸減
    少公司應支出之負債記錄，卻為逐漸增加公司應收取之流動
    資產記錄，顯然不合理；而且，被告丁○○供稱向丙○○借
    款無借據（八十二年十月二十七日原審訊問筆錄，原審卷第
    三十八頁反面），是以即使該筆款項係給付予中油公司，亦
    無從證明係被告丙○○借予甲上公司、大上公司款項，以清
    償對中油公司債務；尤甚者，證人易淑真（甲上公司會計）
    、證人王麗霜（大上公司會計）均證稱：「…（四百五十六
    萬零六百元）是公司借給丙○○，還是公司還給丙○○？）
    甲上公司借給丙○○…（丙○○有無…於七十八年六月（出
    ）借五百多萬元給公司向中油公司給付油款？）有…（公司
    有無還丙○○？）有…（丙○○有無向公司借款？）有。往
    來頻繁…」（八十三年九月二十三日本院上訴審訊問筆錄，
    本院上訴卷第九十八頁反面、第九十九頁，易淑真）、「…
    四十萬七千元是丙○○向公司借款…沒有還…丙○○確實有
    向公司借錢…（丙○○借給公司五百多萬元，用來清償中油
    公司油款，你知道否？）我不知道…」（八十三年十二月九
    日本院上訴審審判筆錄，本院上訴卷第一三九頁、第第一四
    ○頁，王麗霜）等，是被告丁○○、丙○○二人此部分辯解
    不足採信。
  (四)綜上論述，本件事證明確，被告丁○○、丙○○二人犯行明
    確，均應依法論科。
二、新舊法比較：
    被告丁○○、丙○○行為後，刑法於九十四年二月二日修正
    公布，於九十五年七月一日施行。按行為後法律有變更者，
    適用行為時之法律，但行為後之法律有利於行為人者，適用
    最有利於行為人之法律，現行刑法第二條第一項訂有明文。
    茲就本案有關之新舊法比較部分，臚列如下：
  (一)刑法第三十三條第五款修正：「主刑之種類：罰金新台幣一
    千元以上，以百元計算之。」比較被告行為時刑法第三十三
    條第五款：「主刑之種類：罰金銀元一元以上。」就使背信
    罪罰金刑之最低度，以適用舊法對於被告丁○○、丙○○有
    利。
  (二)刑法第五十五條關於牽連犯及第五十六條關於連續犯之規定
    業經刪除，修正前，以一罪論，修正後，原則上均應予分論
    併罰。比較新、舊法結果，適用行為時之法律即修正前刑法
    第五十五條、第五十六條之規定，較有利於被告丁○○、丙○○。
  (三)被告丁○○、丙○○行為時刑法第四十一條規定，犯最重本
    刑為三年以下有期徒刑以下之刑之罪，而受六月以下有期徒
    刑或拘役之宣告，因身體、教育、職業或家庭之關係，執行
    顯有困難者，得以一元以上三元以下折算一日，易科罰金。
    行為後同法條於九十年一月十日修正公布為：「犯最重本刑
    為五年以下有期徒刑以下之刑之罪，而受六個月以下有期徒
    刑或拘役之宣告，因身體、教育、職業、家庭之關係或其他
    正當事由，執行顯有困難者，得以一元以上三元以下折算一
    日，易科罰金。」而戡亂時期罰金罰鍰提高標準條例，於八
    十年五月六日更名為罰金罰鍰提高標準條例，條文均未變更
    ，同條例第二條嗣於八十二年二月五日修正公布施行，易科
    罰金數額提高，由「十倍折算一日」修正為「一百倍折算一
    日」，易科罰金折算標準，以銀元十元、二十元或三十元折
    算一日，修正為以一百元、二百元或三百元折算一日，經折
    算為新台幣後，分別為以新台幣三十元、六十元或九十元折
    算一日及以三百元、六百元或九百元折算一日。而九十五年
    七月一日修正公布施行之刑法第四十一條第一項前段則規定
    ：「犯最重本刑為五年以下有期徒刑以下之刑之罪，而受六
    個月以下有期徒刑或拘役之宣告者，得以新台幣一千元、二
    千元或三千元折算一日，易科罰金。」比較修正前後之易科
    罰金折算標準，以九十年一月十日修正公布之刑法第四十一
    條、八十年五月六日公布施行之罰金罰鍰提高標準條例第二
    條規定，較有利於被告丁○○、丙○○，則應依刑法第二條
    第一項但書，適用九十年一月十日修正公布之刑法第四十一
    條第一項前段、八十年五月六日公布施行之罰金罰鍰提高標
    準條例第二條規定，定其折算標準。
  (四)修正後之刑法第二十八條關於共犯之規定，由原條文：「二
    人以上共同實施犯罪之行為者，皆為正犯」，修正為：「二
    人以上共同實行犯罪之行為者，皆為正犯」，其修正理由係
    為釐清陰謀共同正犯、預備共同正犯、共謀共同正犯是否合
    乎本條規定之正犯要件。被告丁○○、丙○○二人，就本案
    犯行有犯意聯絡及行為分擔，既屬實行犯罪行為之正犯，不
    論依修正前、後之規定，均為共同正犯，對被告丁○○、丙○○而言，並無有利或不利之情形，揆諸前揭說明，自不生
    新舊法比較之問題。
  (五)綜合上述各條文修正前、後之比較，及修正後刑法第二條第
    一項前段、後段規定之「從舊、從輕」原則，除易科罰金折
    算標準，以九十年一月十日修正公布之刑法第四十一條、八
    十年五月六日公布施行之罰金罰鍰提高標準條例第二條規定
    ，定其折算標準。其餘則適用九十五年七月一日修正公布施
    行前之刑法相關規定予以論處。
三、核被告丁○○、丙○○二人所為，均係犯刑法第三百四十二
    條第一項背信罪。被告丁○○、丙○○二人就上開將甲上、
    大上公司資金貸與被告丙○○週轉使用，致生損害於二家公
    司及全體股東財產利益之犯行，有犯意聯及行為分擔，為共
    同正犯。被告丁○○、丙○○先後多次背信犯行，時間緊接
    ，所犯犯罪構成要件相同，係基於概括之犯意而為，皆應依
    修正前刑法第五十六條連續犯規定論以一罪，並加重其刑。
貳、不另為免訴諭知部分：
  (一)公訴意旨以被告丁○○係甲上公司、大上公司董事長，被告
    丙○○則係甲上及大上公司董事，均係為上開公司全體股東
    處理事務之人，明知公司資金不得貸與股東或其他個人，竟
    違反上開規定，自七十九年初起任意在上開二公司帳冊上設
    置「內部往來」科目（未以借貸科目立帳），挪用資金貸與
    被告丙○○個人使用，迄七十九年七月三十一日上開二公司
    之資產負債表顯示分別挪用四十萬七千元、四百五十六萬零
    六百元，致生損害於該二公司股東之財務利益，因認被告丁○○、丙○○二人此部分另涉有違反修正前公司法第十五條
    第二項之規定，應依同法第三項論處之罪云云。
  (二)按犯罪後之法律已廢止其刑罰者，應諭知免訴之判決，刑事
    訴訟法第三百零二條第四款訂有明文。
  (三)有關前揭甲上公司、大上公司以「內部往來」名義，將公司
    資金貸與被告丙○○週轉使用之事實，已詳如前述。經查，
    被告丁○○、丙○○二人此部分所為，係違反七十九年十一
    月十日修正前公司法第十五條第二項之規定，依應同法第三
    項論處。是時前開條文規定：「公司不得經營登記範圍以外
    之業務。公司之資金，不得貸與股東或其他個人。公司負責
    人違反前二項規定時，各科二萬元以下罰金，並賠償公司因
    此所受之損害」。嗣七十九年十一月十日修正為：「公司不
    得經營登記範圍以外之業務。公司之資金，除因公司間業務
    交易行為有融通資金之必要者外，不得貸與股東或任何他人
    。公司負責人違反前二項規定時，各處一年以下有期徒刑、
    拘役或併科五萬元以下罰金，並賠償公司因此所受之損害」
    。八十六年六月二十五日又修正為；「公司不得經營登記範
    圍以外之業務。公司之資金，除因公司間業務交易行為有融
    通資金之必要者外，不得貸與股東或任何他人。公司負責人
    違反前二項規定時，各處一年以下有期徒刑、拘役或科或併
    科新臺幣十五萬元以下罰金，並賠償公司因此所受之損害」
    。迨九十年十一月十二日復修正為：「公司之資金，除有左
    列各款情形外，不得貸與股東或任何他人：一、公司間或與
    行號間有業務往來者。二、公司間或與行號間有短期融通資
    金之必要者。融資金額不得超過貸與企業淨值的百分之四十
    。公司負責人違反前項規定時，應與借用人連帶負返還責任
    ；如公司受有損害者，亦應由其負損害賠償責任」，亦即現
    時已廢止上開刑罰之規定。被告丁○○、丙○○二人此部分
    行為後，法律已廢止其刑罰之規定，惟起訴意旨認此部分與
    前開有罪部分，係出於一行為而犯之，具有想像競合犯之裁
    判上一罪關係，爰不另為免訴判決之諭知。
  (四)被告丁○○、丙○○二人此部分，起訴書雖未引用前揭公司
    法之規定。惟本案告訴人乙○○於八十年六月二十八日提出
    告訴，並質疑被告丁○○、丙○○二人對於剩餘財產之分配
    ，嗣案經不起訴處分而再議發回後，復於八十一年七月三十
    一日提出調查證據聲請狀，請求釐清內部往來挪用公司資金
    之事實（八十年度偵續一字第一○二號卷第九十八頁正、反
    面），並提出資產負債表供參（同前偵查卷第一○一頁、第
    一○五頁）。檢察官經偵查後，亦於起訴書之犯罪事實記載
    ：「明知公司資金不得貸與股東或其他個人…竟挪用公司資
    金與被告丙○○個人使用」，則上開事實自業經告訴人合法
    告訴，檢察官並已就該事實起訴，不過漏未引述法條而已，
    是此部分事實自應予以審究，併此說明。
參、不另為無罪諭知部分：
一、公訴意旨略以：被告丁○○係甲上公司、大上公司董事長，
    被告丙○○則係甲上及大上公司董事。被告丁○○意圖為自
    己不法之利益，自七十九年初起，即向股東即告訴人佯稱：
    該二家公司股東均同意出售公司資產，而第三人出價不高，
    如依股東所持股數分配變價款項，恐告訴人所分配之金額不
    會超過一千萬元，其願先高價蒐購，待土地建物等出售後如
    所得款項過二億一千五百萬元時，再將利潤補足給告訴人等
    語，迄七十九年九月二日被告丁○○及股東甲○○（業經判
    決無罪確定）二人一再勸誘告訴人，告訴人遂於同日二十三
    時許，在上揭公司內出具該二家公司之股權讓渡同意書與被
    告丁○○。被告丁○○取得該股權讓渡同意書後，為求變賣
    公司資產圖利，與被告丙○○、甲○○、柯淑錦（亦經判決
    無罪確定）同謀，欲解散上揭兩家公司以達變賣公司資產目
    的，而由甲○○執筆先偽造該二家公司之七十九年九月二日
    之股東臨時會議記錄，載明作成出售該二家公司資產及讓渡
    經營權情事，由甲○○以記錄名義具名，再由柯淑錦重謄上
    揭偽造會議內容，並於七十九年九月四日即將上開二公司資
    產處分。嗣再由柯淑錦執筆偽造上開二公司七十九年十二月
    五日之股東臨時會決議記錄，載明該二家公司因業務關係擬
    予解散並選任被告丁○○為清算人，辦理清算事項並由被告
    丙○○具名記錄，再由柯淑錦持該偽造之解散決議記錄，於
    七十九年十二月間向臺灣省政府建設廳辦理解散登記，且未
    經告訴人同意，私簽告訴人姓名及蓋用告訴人私章於上開二
    公司解散登記申請書上，致生損害於政府工商管理之正確性
    及股東告訴人之權利，因認被告丁○○、丙○○此部分涉有
    刑法第二百十六條、第二百十條、第二百十四條、第二百十
    七條一項及第三百三十九條第二項罪嫌云云。
二、按犯罪事實應依證據認定之，無證據不得認定犯罪事實；不
    能證明被告犯罪或其行為不罰者，應諭知無罪之判決；刑事
    訴訟法第一百五十四條第二項、第三百零一條第一項分別定
    有明文。次按認定犯罪事實所憑之證據，雖不以直接證據為
    限，間接證據亦包括在內；然而無論直接或間接證據，其為
    訴訟上之證明，須於通常一般之人均不致有所懷疑，而得確
    信其為真實之程度者，始得據為有罪之認定，倘其證明尚未
    達到此一程度，而有合理之懷疑存在時，即應為有利於被告
    之認定，更不必有何有利之證據。最高法院分別著有三十年
    上字第八一六號、七十六年台上字第四九八六號判例意旨可
    資參考。又告訴人之告訴，係以使被告受刑事訴追為目的，
    是其陳述是否與事實相符，仍應調查其他證據以資審認，最
    高法院亦著有五十二年台上字第一三○○號判例可參。
三、訊據被告丁○○、丙○○均堅決否認有何偽造文書及詐欺等
    犯行，均表示七十九年九月二日確實有召開甲上公司、大上
    公司股東臨時會，被告丁○○並辯稱：「…告訴人剩下七百
    多萬元，後來又賺了三、四百萬元，是以一千零八十萬元收
    購，他也同意，他還告我們，實在很不應該…」（九十六年
    十月十八日本院更(六)審審判筆錄第二十九頁、第三十頁）等
    語。
四、經查：
  (一)甲上公司及大上公司於七十九年九月四日將二家公司全部資
    產及經營權出售嘉安加油站有限公司（下稱嘉安公司），金
    額為二億一千五百萬元。於簽訂上開買賣契約前，該二家公
    司於七十九年九月二日召開股東臨時會，並依被告丁○○先
    前與嘉安公司議定之買賣價格，研商出售資產後股東如何分
    配之問題，並作成股東分配款計算一覽表，分配計算之方法
    為：以上開二億一千五百萬元，扣除股東實際出資額一億五
    千萬元、預估之土地增值稅七百萬元及公司向股東購買六塊
    厝土地款一千五百萬元後，剩餘四千三百萬元，另全體股東
    認可之七十九年營運盈餘一千一百九十萬元，合計五千四百
    九十萬元作為股東盈餘分配之計算標準，再加上各股東原出
    資之股金數額，各股東結算分配款依序為甲○○六百八十三
    萬元、王麗雪八百十九萬六千元、楊月霞一千零二十四萬五
    千元、楊鑾仔二千零四十九萬元、丁○○及丙○○各六千九
    百三十二萬四千五百元，告訴人原登記股份三百股，結算時
    僅餘一百四十二股，應得九百六十九萬八千六百元。告訴人
    並親自以榮勝公司便條紙書立結算原則。因告訴人認上開分
    配款過少，幾經折衝，初以一千零三十萬元達成協議，並由
    告訴人在股權讓渡同意書上親自書寫「同意以新台幣壹仟參
    拾萬元出售」，然告訴人旋又反悔，再經協調結果，告訴人
    同意以一千零八十萬元出售股權，並在上開讓渡同意書上將
    金額更改為「壹仟捌拾萬元」，均已據被告丁○○、丙○○
    、證人甲○○供述在卷，並有告訴人書立之股權讓渡書、不
    動產買賣契約書（八十年度偵字第四○三七號卷第二十八頁
    、第一五八頁至第一五九頁）、榮勝公司便條紙、甲上、大
    上加油站各股權分配明細表、股東分配款計算一覽表（八十
    二年度偵續二卷第九十六頁、第九十九頁、第一○○頁）在
    卷可稽。復參證人甲○○證稱：九月二日告訴人有來開會，
    即其本身之讓渡書，亦係由告訴人幫其代寫（八十年度偵續
    一字第四十頁），亦有證人甲○○名義股權讓渡同意書在卷
    可參（八十年度偵字第四○三七號卷第一七一頁），依據告
    訴人、甲○○簽立之股權讓渡契約書均記載：「本人所有甲
    上加油站股份有限公司一百五十股及大上加油站股份有限公
    司一百五十股，同意以新台幣壹仟參拾萬元（後更改為壹仟
    捌拾萬元）出售…如兩站總售價超過新台幣二億一千五百萬
    元則另計」、「本人所有甲上加油站股份有限公司五十股及
    大上加油站股份有限公司五十股，同意以新台幣六百八十三
    萬元出售…如兩站總售價超過新台幣二億一千五百萬元則另
    計」內容，告訴人於九十六年十月十八日本院更(六)審審理時
    稱：「…（為何會在〈七十九年〉月二日晚上十一時簽立股
    權讓渡同意書？）因為丁○○前一天通知我們要到站，當天
    早上我大約九時左右到站…（是否一直待到晚上十一時？）
    他們就一直勸誘，說公司要出售，公司的資產有人出價不高
    ，按照我持有的股份，只分到不到一仟萬元，他先行收購，
    價錢是會比較高，問我是否同意，我就一直在思考，後來他
    說假如我不賣，我的股份很小，其他的股東都同意要賣，會
    變成大股吃小股，我分配的金額就沒有那麼多了…」（本院
    更(六)審審判筆錄第十頁、第十一頁）等，顯然告訴人確知公
    司資產出售及結算事宜，並同意股權讓渡。再觀諸告訴人事
    後已收到讓渡款八百三十萬元（其中三十萬元係借款，八十
    九年九月三日偵查筆錄，八十年度偵字第四○三七號卷第一
    五六頁），雖委託黃傳律師於七十九年十月十四日發通知書
    給被告丁○○、丙○○，索回甲上、大上公司設立登記時，
    刻用於公司事務之印章，嗣於八十年一月十五日，經被告丁○○寄存證信函，通知告訴人領取股權讓渡款，告訴人於八
    十年十月三十日亦寄送存證信函給被告丁○○，要求被告丁○○將餘款匯入其於新竹中小企銀北苗辦事處活儲存帳戶等
    ，亦有通知書收據（八十年度偵字第四○三七號卷第六十三
    頁、第七十四頁）、存證信函（八十年度偵續一字第一○二
    號卷第十三頁、第十四頁）足稽，益見告訴人對上開決議出
    售二家公司全部資產、經營權，結束公司營業及結算分配取
    回應得股款等情，不但參與其間之協調程序，並同意最後之
    結論領取一千零八十萬元之分配款，且已領走大部分款項。
  (二)上開股東分配款計算一覽表所據以分配之公司營運盈餘一千
    一百九十萬元，依大上公司七十九年十月三十一日資產負債
    表記載本期損益為一百八十二萬七千一百六十元（本院更(二)
    卷第一二九頁），甲上公司同期資產負債表記載累積盈餘一
    千零五十五萬一千零九十三元，本期損益二百五十九萬四千
    八百五十六元，總合計一千四百九十七萬三千一百零九元（
    本院更(二)卷第一四五頁），已超過前述據為股東分配基準之
    二公司營運盈餘一千一百九十萬元，告訴人因而質疑被告丁○○、丙○○二人未據實分配而藉謀不法利益云云。然前開
    股東結算分配時間係七十九年九月二日，同年九月及十月份
    資產負責表顯尚未計算製作，被告丁○○並稱當時八月份之
    資產負債表亦未及統計，故以同年七月三十一日之資產負債
    情形加以概算（本院更(四)卷第一一六頁九十二年三月三日訊
    問筆錄、第一七五頁刑事答辯狀）。觀諸七十九年七月三十
    一日之資產負債表，大上公司之公積及盈餘為八十三萬四千
    五百二十五元（本院更(二)卷第三十三頁），甲上公司之累積
    盈餘為一千零五十五萬一千零九十三元（本院更(二)卷第三十
    四頁），兩者合計一千一百三十八萬五千六百十八元，少於
    前述分配基準之一千一百九十萬元，即或加上甲上公司本期
    損益一百十五萬七千六百四十五元，總合計為一千二百五十
    四萬三千二百六十三元，較一千一百九十萬元多出約六十四
    萬元。惟參諸該股東分配款計算一覽表下方註記：「應扣：
    增值稅開立發票加值營業稅百分之五清算時營利事業
    所得稅員工解雇準備金與其他費用」（八十二年度偵續
    二字第七號卷第一百頁），可見被告丁○○所辯上開一千一
    百九十萬元係以盈利與其他應收、應付費用概算結清，亦即
    結清之後公司到底還有多少盈餘或支出，均與其他股東無關
    ，全由其自行承擔，而以前述七十九年七月三十一日資產負
    債表為參據加減計算出股東認可之結果（本院更(四)卷第一一
    六頁），實屬可信。另對照大上公司七十九年八月三十一日
    之資產負債表，公積及盈餘為七十七萬五千六百七十元，較
    七月份更少（本院更(二)卷第一二七頁），甲上公司七十九年
    八月三十一日之資產負債表，累積盈餘並未變動，本期損益
    為一百九十七萬一千一百三十四元（本院更(二)卷第一四三頁
    ），約增加八十萬元，亦即互有增減之情形，益知其間並非
    有何可預見之重大利益，有待被告丁○○以此方式謀取不可
    。因此，被告丁○○、丙○○辯稱：為便於結清股東分配款
    ，避免因公司財務清算而延宕，採取上開概算方式確認分配
    款項等語，並不違情理，此觀諸事後除告訴人外，各股東均
    在「甲上、大上加油站各股東分配明細表」上簽名蓋章表示
    「股東分配絕無異議」（八十二年度偵續二字第七號卷第九
    十九頁、第一百頁），並於八十年一月十六日簽立切結書是
    認「所讓渡之股權一切結清」（本更(二)卷第一○四至一○八
    頁）等情，亦臻明確。
  (三)至告訴人另指上開股東分配款計算一覽表對於股東實際出資
    額之計算不符實情，且就土地增值稅重複扣除云云。然被告
    丁○○稱：登記三千萬，實收一億五千萬元（本院更(四)卷第
    一一○頁），依照大上、甲上二家公司股東名冊登記之股份
    計三千股（八十年度偵字第四○三七號卷第四十二頁正、反
    面）及前揭股東分配款計算一覽表以觀，每股係以五萬元計
    算，適相符合。且告訴人稱其出資一千三百五十萬元（本院
    更(四)卷第六十八頁），登記三百股，然被告丁○○供述：「
    …他最初投資一千三百五十萬元，但他中途撤資，約剩七百
    十萬左右，所以不能以三百股分配，應依一百多股分…」（
    八十年度偵續一字第一○二號卷第四十七頁反面）、「…他
    （告訴人）實際有退股…」（本院更(四)卷第六十八頁），告
    訴人於八十一年四月三十日偵查時亦坦稱：「…我發現會計
    帳不清楚，所以中途才撤回資本，我撤回後還有七百三十萬
    …」（八十年度偵續一字第一○二號卷第四十七頁反面、第
    四十八頁），是各股東分配款計算表（八十二年度偵續二字
    第七號卷第一百頁），告訴人之投資股款，以七百十萬元計
    算，尚屬相當。另土地增值稅雖計算在與嘉安公司之出售價
    款中，惟依契約第六條約定應由賣方負擔（八十二年度偵續
    二字第七號卷第一二七頁反面），自應於股東分配剩餘財產
    時扣除，而概算之七百萬元為一整數，實際扣除若干，既經
    股東確認由被告丁○○於與股東結清後多退少補，於上開一
    覽表下方再行註記扣除，亦無重複扣除可言，至告訴人再指
    稱：土地增值稅並沒那麼多，應再函查等語，據台中縣稅捐
    稽徵處函覆本院稱：有關本案土地及房屋七十九年增值稅繳
    款書，因已逾期限，均依規定銷燬等語（本院更(五)卷(一)第一
    六四頁），是告訴人所指，亦無證據可證。實則，當初約定
    之增值稅，係指概算，仍可多退少補，至如何退補，當屬民
    事糾葛，尚不得據為刑責之認定。
  (四)有關公訴意旨認被告丁○○、丙○○涉有偽造文書及詐欺之
    犯行部分，無非係以告訴人之指訴，與甲上及大上加油站公
    司七十九年九月二日及七十九年十二月五日股東臨時會議記
    錄及申請解散登記有關文件影本論據。然而，
  告訴人為甲上公司及大上公司之股東，於七十九年九月二日
    將其所有之甲上及大上公司股權以一千零八十萬元出售等情
    ，已如前述，而甲上及大上公司股東於七十九年九月二日所
    召開之股東臨時會中已同意出售甲上、大上二家公司資產、
    全部經營權及公司解散等情，亦據證人即該公司職員吳春成
    證述：其非公司股東，但曾參加過公司股東會一次，該次有
    其本人、乙○○（告訴人）、丁○○、甲○○、陳炳煌、楊
    溪等人在場，且係討論轉讓之事，並有關於轉讓金額之決議
    （八十年度偵字第四○三七號偵查卷第一三六頁反面至第一
    三七頁）等詞在卷。而1.證人甲○○證稱：「…他（指乙○○）在現場很久，其中我的讓渡同意書還是他幫我寫的…」
    （八十年度偵續一字第一○二號卷第四十頁、第四十一頁）
    、「…（何人參加？）陳炳煌、楊溪、我、被告丁○○、乙○○…」（八十年度偵字第四○三七號偵查卷第八十七頁反
    面）、「…是告訴人幫我寫（股權讓渡書），由我本人簽名
    …」（原審卷第七十四頁）；2.證人陳炳煌證稱：「…（是
    否記得在七十九年間，曾經幫王麗雪去參加大上加油站、甲
    上加油站開股東會？）那是七十九年九月份的事，有去開會
    …（當時有誰在場？）楊先生二兄弟，甲○○（或叫陳威庭
    ）、還有楊老董（楊溪），我記得是這樣…（為何會議記錄
    上，沒有寫你代理出席？）為何寫親自席？）會記錄是誰紀
    錄的我不知道，我也不知道他為何沒有寫。因為是我太太的
    名字…有開會，他們說要賣站，我與他們言語上不合，我掉
    頭就走…我想不起來當天有無簽到…當天我沒有參與表決，
    後來有再跟我提這件事…我就同意了…（『後來』是指多久
    ？）約一星期…（當天你們開會時，乙○○有無跟你一起開
    會？）當天有一起到董事長房間去，講沒多久，我掉頭就走
    了…」（本院更(五)卷一第六十六頁至六十九頁）；3.證人楊
    溪證稱：「…（你有無參加七十九年九月二日甲上公司與大
    上公司的臨時股東會？）有…我是代替我女兒楊月霞、楊鑾
    仔去參加…（她們有無書面的委任狀給你？）口頭叫我去的
    …（當天還有誰參加？）很多人…乙○○、我兒子丁○○，
    還有一大群人，但我忘記名字了…（有無表決、作成決議？
    ）表決加油站要賣…（有無人反對？）沒有…（乙○○有無
    在場？有無贊成？）他有在場，他有贊成，而且錢也拿了…
    （陳炳煌有無去？）有…（他有無先離開？）沒有…」（同
    上卷第一○七頁至第一○九頁）；與證人吳春成所述出席之
    人悉相符合，復有該日股東臨時會會議記錄（八十年度偵字
    第四○三七號偵查卷第四十頁、本院重上更(三)卷第九十六頁
    ）及告訴人出具之股權讓渡同意書、甲○○之股權讓渡同意
    書（八十年度偵字第四○三七號卷第二十八頁、第一七一頁
    ）在卷可參。另證人王麗雪當日係委由其配偶陳炳煌出席，
    楊鑾仔及楊月霞係委由楊溪出席，亦據其等供明在卷（八十
    年度偵續一字第一○二號卷第五十七頁反面、八十年度偵字
    第四○三七號偵查卷第八十六頁正、反面），並經證人王麗
    雪陳稱：「…七十九年七、八月時就說要賣資產，九月初召
    開股東會…」（八十年度偵字第三○四七號卷第九十七頁）
    、「…有決議賣資產及解散，因我先生（即陳炳煌）在公司
    上班，擔任站長，所以有關開會之事我委託他出席，他回家
    錢有拿給我，並且也有告訴我開會解散及賣資產之事」（八
    十年度偵續一字第一○二號卷第五十七頁反面、第五十八頁
    ）、「…（該會議記錄上的簽名，是否是你簽的？提示九月
    二日會議記錄）好像是我的筆跡…十幾年了，我也忘了是我
    簽的，還是我先生簽的。上面的『麗』是跟我簽的一樣，這
    筆跡應該是我的…（九月二日當天，你有無參加開會？）沒
    有。我是委託我先生參加的…（照上面的會議記錄，你有無
    領到股款？）有…（該會議記錄在你領到股款之前，還是之
    後簽的？）領到股款之前。我是在十月三十日拿到錢的，簽
    名是在九月份簽的…」（本院更(五)卷一第一二○頁、第一二
    一頁），證人楊鑾仔供稱：「…（當天討論事項妳是否知道
    ？）我知道要討論公司出售及解散事宜，因開會之前，亦有
    討論，告訴人一直叫著要拆夥…」（同前偵續一卷第八十八
    頁反面、第八十九頁），證人楊月霞亦證稱：「…我是該二
    公司之股東…（這二家公司何時召開股東會決議解散公司？
    ）去年九月…（你有無出席？）沒有…」（八十年度偵字第
    四○三七號偵查卷第八十六頁），則其等雖未實際出席七十
    九年九月二日之股東會，但亦知當日討論公司解散及股東分
    配款事宜，可見該日確有因此召開股東會。至於會議記錄未
    載係代理出席，或其等事後簽名等情，固有未洽，然並不影
    響該紀錄之真正。另證人楊溪稱係口頭受託出席，及陳炳煌
    沒先離開部分，因楊鑾仔及楊月霞等人係書面委託楊溪出席
    ，有委託書影本在卷可參（本院更(五)卷二第十六頁、第十七
    頁），及如上所述陳炳煌確實先離開，難認證人楊溪此部分
    所述與事實相符，惟證人楊溪年已八十有餘，且無法親至本
    院，而以遠距訊問方式接受交互詰問，有本院更(五)審審判筆
    錄在卷可參（本院更(五)卷一第一○四頁至第一一一頁），並
    其陳述距案發已十四年有餘，衡諸人之記憶及年老體衰情形
    ，堪認證人楊溪所陳，雖有部分與事實不符，惟難認全屬虛
    構，何況，其餘部分，尚與上開證人所述相同，因此，不能
    以證人楊溪部分陳述不可採，即推翻其餘說辭。準此觀之，
    告訴人於轉讓其股份前既已參加討論股權轉讓事宜，並親筆
    書寫結算原則於前揭便條紙上，於會算分配款完畢後，並親
    筆立下股權讓渡同意書，自難謂被告等有施用詐術之行為，
    亦難認告訴人有陷於錯誤出讓股權之情事。而該日確有召開
    股東臨時會，並討論變賣公司資產之事宜，已詳如前述，甲○○以記錄名義具名，嗣後由柯淑錦重謄七十九年九月二日
    股東臨時會議記錄，自無不實，縱告訴人未於決議上簽名，
    亦不影響該決議之真實性。
  偽造文書及使公務員登載不實罪，均以足生損害於公眾或他
    人為其成立要件，此觀刑法第二百十條及第二百十四條之規
    定即明。又「刑法第二百十條之偽造私文書罪，以無制作權
    人而捏造他人名義制作該文書為構成要件，如行為人對於此
    種文書本有制作權，縱令其制作之內容虛偽，且涉及他人權
    利，除合於同法第二百十五條之規定，應依該條處罰外，尚
    難論以首開法條之罪」，有最高法院三十一年上字第二一二
    四號判例可參。再「上訴人即自訴人價賣產業與被告，立有
    買契屬實，該被告請人另寫一張持以投稅，此項另寫之契紙
    ，其內容既與原契相同，則對於上訴人及公眾不致發生損害
    ，即與偽造文書罪構成要件不合」，亦有最高法院二十九年
    上字第一一六五號判例足資參酌。被告丁○○與證人甲○○
    雖自承：甲上及大上公司於七十九年九月二日召開股東臨時
    會後，並未於七十九年十二月五日召開股東臨時會等語，惟
    證人甲○○證稱：「…（九月二日開會當天，有無討論授權
    柯淑錦辦理公司解散登記事？）有…（何以開會紀錄上沒有
    記載？）當時大家討論時，就同意授權給柯淑錦辦理，因為
    並非很重要，所以沒記載，以前公司手續都是由她辦理…是
    委託她辦理解散登記…（乙○○有無授權她去辦理解散登記
    ？）應該有，當時開會大家這麼說，他也沒有反對…」（八
    十年度偵續一字第一○二號卷第八十九頁反面、第九十頁）
    、「…（七十九年九月二日的股東臨時會，會議結論是授權
    柯淑錦或誰辦理解散登記等事項？）柯淑錦…（為何記載丁○○？）書面上是柯淑錦在作，但站務的事情是丁○○在處
    理…」（本院更(五)卷二第二十九頁）等語，證人柯淑錦證稱
    ：「…打電話給丁○○，楊說各股東已經同意解散了。不需
    要召集開會…」（本院上訴卷第九十頁反面）、「…我去辦
    理解散登記，建設局說要決議紀錄，我打電話問丁○○，他
    說股東都已同意…」（本院上訴卷第九十頁反面）、「…我
    是到省政府建設廳，建設廳說要解散會議紀錄，公司才可以
    辦理解散，所以我回來後有打電話通知各股東，但各股東說
    股錢都已經拿到了，不用開會，叫我自己寫一寫就好…」（
    本院上訴卷第一四一頁反面）；被告丁○○亦稱：「…因為
    股東會授權我處理這些事，是我交待柯淑錦去辦理的…」（
    本院更(五)卷二第十頁）等；綜觀上開說辭，雖授權順序略有
    出入（依會議記錄所載，授權被告丁○○），然足證柯淑錦
    於辦理解散登記事項，已事先取得授權。而且各股東已決議
    將甲上、大上公司之全部資產及經營權出售予他人，七十九
    年九月二日亦就甲上、大上二家公司資產負債結算，並計算
    該二家公司全體股東各自應分配之款項後，由各股東各自取
    回，雖告訴人、證人登甲○○書立股權讓渡同意書，惟全體
    股東退出甲上、大上公司營運，實已決議結束公司，此有甲
    上、大上公司七十九年九月二日股東臨時會議記錄、股權讓
    渡同意書（八十年度偵字第四○三七號卷第四十頁至第四十
    三頁、第一七一頁）、甲上、大上加油站各股權分配明細表
    股東分配款計算一覽表（八十二年度偵續二卷第九十九頁、
    第一○○頁）在卷可稽。是該次會議決議甲上、大上公司公
    司辦理解散，尚與情理無違。而柯淑錦果於七十九年十二月
    五日補製股東臨時會議記錄，據以申辦公司解散登記，應無
    違股東之意思，尚難認有生何損害。
  關於七十九年十二月五日未召開股東臨時會，卻作成決議錄
    ，固有不實，惟因上開公司於七十九年九月二日召開之股東
    臨時會，業經股東決議公司解散，並授權被告丁○○辦理，
    被告丁○○委由柯淑錦辦理解散登記，已如前述，觀之七十
    九年九月二日臨時股東會議紀錄記載：「已出席股東全部無
    異議通過，並授權董事長丁○○全權處理」（偵字第四○三
    七號卷第四十頁、第四十一頁）。則七十九年九月二日臨時
    股東會議記錄既由柯淑錦謄製，且會中復決議公司解散並授
    權被告丁○○，而被告丁○○委由柯淑錦辦理解散登記，足
    見柯淑錦就公司解散登記事項之會議紀錄確有製作權，僅因
    漏未記載，致須「補增會議紀錄」。復對照參諸柯淑錦嗣於
    七十九年十二月五日股東臨時會議紀錄登載：「六、討論事
    項：本公司因業務關係擬予解散並選任丁○○為清算人辦理
    清算事項，提請公決案。決議：照案通過。」（偵字第四○
    三七號卷第三十頁至第三十三頁），其內容與七十九年九月
    二日臨時股東會議就出賣全部資產、經營權及解散登記均決
    議授權董事長丁○○全權處理並無不符。則七十九年九月二
    日公司股東同意公司解散在先，並於同年月四日出售公司資
    產，隨之分配盈餘各自取回股本，實則公司已結束營運，實
    質上已解散，只是尚未辦理解散登記而已，而其申請解散登
    記所附之會議資料，乃應主管機關之要求，由柯淑錦權宜上
    補製而已，但與股東原先授權之意思並無不符。況公司法規
    定公司解散須向主管機關為解散登記，目的係為保障大眾，
    避免他人因不知公司業已解散登記而繼續與其為法律行為而
    受有損害。告訴人、甲○○已於七十九年九月二日書立股權
    讓渡同意書，將其等在甲上、大上公司之全部股權讓出，告
    訴人已取得大部分結算分配之應得股款，其他全體股東則均
    取得全部結算分配之應得股款，此已據被告丁○○、丙○○
    、證人甲○○、王麗雪陳述在卷，並有甲上、大上加油站各
    股東分配明細表（八十二年度偵續二字第七號卷第九十九頁
    ）可憑，而且本件公司之解散登記，既與實際狀況並無不符
    （如未辦解散登記，反容易讓人誤以為公司仍存續經營，而
    繼續與其為法律行為致受損害），當無致他人續為法律行為
    而受損害之虞，對於告訴人之股東權益及政府對公司之管理
    ，亦無致生損害。
  至公司解散登記申請書內「乙○○」之印章，告訴人雖指稱
    未經其同意使用而有偽造文書之嫌，但告訴人既參與前開會
    議，同意公司出售全部資產、經營權及解散，並書立股權同
    意讓渡書及立據領取部分股款八百三十萬元，自應協助辦理
    甲上、大上公司資產、經營權轉讓之所有相關事宜，衡情似
    難謂其有不同意使用印章辦理公司解散事宜之理，所謂未同
    意使用印章云云，既乏佐證，難因告訴人片面之指訴，即認
    定被告丁○○、丙○○有偽造文書之行為。何況，製作會議
    記錄之證人柯淑錦、甲○○被訴相同偽造文書部分亦均已判
    決無罪確定。
  另修正前公司法第一百七十二條雖規定：「臨時股東會之召
    集，應於十日前通知各股東‧‧‧。通知及公告應載明召集
    事由。前項召集事由，得列臨時動議。但關於改選董事、監
    察人、變更章程或公司解散或合併之事項，應在事由中列舉
    ，不得以臨時動議提出」。被告已提出七十九年九月二日上
    午十時召開股東臨時會，討論公司解散及資產出售等事宜之
    開會通知書（本院更(二)卷第一七九頁、第一八○頁），告訴
    人雖否認收到該通知及知悉開會事由，惟其已實際參與該股
    東會，並計算股東分配款及書立股權讓渡同意書，事後復領
    取大部分股權分配款，實無事後片面否認該會議召開之理。
    又告訴人另提其事後與甲○○、吳春成、陳炳煌之對話譯文
    ，指其等私下均向其承認七十九年九月二日並未召開股東會
    云云（八十年度偵續二字第七號卷第六頁至第二十一頁），
    姑不論該錄音譯文為審判外陳述，是否合法取得，然證人甲○○、吳春成、楊溪及陳炳煌已證述確有開會如前述，證人
    甲○○並稱：「…有不明人士到我家，我才否認，且告訴人
    已經後悔，我怕他找不明人士對我不利…」（本院上訴卷第
    三十九頁反面、第四十頁）、「因為他（告訴人）帶不是公
    司的人來，我認沒有必要跟他們說真話，所以就隨便講講…
    」（本院更(五)卷第三十頁）、「…確實有開會…是我將全部
    的股本賣掉了之後，他才問我的，我當時經營工廠，也很忙
    ，所以隨便應付一下…」（本院更(六)審九十六年十月十八日
    審判筆錄），而其等於本案所證復與其他事證相符，自不得
    徒憑告訴人所提上開錄音譯文，即認該日並未召開股東會。
  (五)綜上所述，被告丁○○、丙○○二人尚無起訴意旨所指偽造
    文書及詐欺犯行，此外復查無其他積極證據足認被告丁○○
    、丙○○有何此部分犯行，自屬不能證明此部分犯罪，惟起
    訴意旨認此部分與前開有罪部分，有裁判上一罪之牽連犯關
    係，爰不另為無罪判決之諭知。
肆、原審關於被告丁○○、丙○○二人背信罪部分，認其二人事
    證明確，予以論罪科刑，就偽造文書及詐欺部分不另為無罪
    之諭知，固非無見。惟查，(一)公司法第十五條有關公司負責
    人違反將公司資金貸與股東或任何他人之刑罰規定，已於九
    十年十一十二日修正廢止。原審不及審酌，認被告丁○○、
    丙○○將大上公司、甲上公司資金，以「內部往來」名義，
    無息貸與被告丙○○週轉使用之行為，係出於一行為，而犯
    刑法第三百四十二條第一項之背信罪及修正前公司法第十五
    條第三項之罪，從一重之背信罪處斷，尚有未洽。(二)中華民
    國八十年罪犯減刑條例於八十年一月一日施行，中華民國九
    十六年罪犯減刑條例亦於九十六年七月十六日施行，本件被
    告丁○○、丙○○二人犯罪行為時間為七十八年四月至七十
    九年九月二日止，均係在七十九年十月三十一日之前犯罪，
    原審對被告丁○○、丙○○所宣告之刑，不及未依前揭減刑
    條例減刑，亦有未洽。檢察官循告訴人聲請提起上訴，認原
    審對於背信部分量刑輕縱，就偽造文書、詐欺部分應成立犯
    罪，為無理由；被告丁○○、丙○○二人提起上訴，否認背
    信犯罪，亦無理由。原判決關於被告丁○○、丙○○二人部
    分既有可議，自應由本院將上訴部分予以撤銷改判，爰審酌
    被告丁○○、丙○○二人之動機、手段、犯罪後之態度，所
    生危害等一切情狀，各量處被告丁○○、丙○○有期徒刑六
    月。又被丁○○、丙○○二人均係在七十九年十月三十一日
    之前犯罪，依中華民國八十年罪犯減刑條例第二條第一項第
    二款乙類第三目、第四條第二項、第八條之規定，再依中華
    民國九十六年罪犯減刑條例第二條第一項第三款、第七條之
    規定，就被告丁○○、丙○○二人之宣告刑分別減為有期徒
    刑三月，再減為有期徒刑一月又十五日，並均諭知以銀元三
    十元即新台幣九十元之折算一日之易科罰金折算標準。
據上論斷，應依刑事訴訟法第三百六十九條第一項前段、第三百
六十四條、第二百九十九條第一項前段、刑法第二條第一項、第
十一條前段、修正前刑法第二十八條、第三百四十二條第一項、
第五十六條、九十年一月十日修正公布之刑法第四十一條第一項
前段、罰金罰鍰提高標準條例第一條前段、八十年五月六日公布
施行之罰金罰鍰提高標準條例第二條、中華民國八十年罪犯減刑
條例第二條第一項第二款第三目、第四條第二項、第八條、中華
民國九十六年罪犯減刑條例第二條第一項第三款、第七條，判決
如主文。
本案經檢察官羅建勛到庭執行職務。
中　　華　　民　　國　　96　　年　　11　　月　　8 　　日
　　　　　　　　　  刑事第十三庭審判長法　官  曾德水
　　　　　　　　　　　　　　　　　　  法　官  李錦樑
　　　　　　　　　　　　　　　　　　  法　官  林婷立
以上正本證明與原本無異。
如不服本判決，應於收受送達後十日內向本院提出上訴書狀，其
未敘述上訴之理由者並得於提起上訴後十日內向本院補提理由書
（均須按他造當事人之人數附繕本）。
                                      書記官  王增華
中　　華　　民　　國　　96　　年　　11　　月　　8 　　日
附錄本案論罪科刑法條
中華民國刑法第三百四十二條
（背信罪）
為他人處理事務，意圖為自己或第三人不法之利益，或損害本人
之利益，而為違背其任務之行為，致生損害於本人之財產或其他
利益者，處五年以下有期徒刑、拘役或科或併科一千元以下罰金
。
前項之未遂犯罰之。
